最高法院刑事判決　　　　　　　　　　　　　　　九十一年度台上字第五三七七號
　　上　訴　人　甲○○
右上訴人因公共危險案件，不服台灣高等法院高雄分院中華民國九十一年六月二十八
日第二審判決（九十一年度交上訴字第四八號，起訴案號：台灣高雄地方法院檢察署
九十年度偵字第七八五０號），提起上訴，本院判決如左：
    主  文
上訴駁回。
    理  由
按刑事訴訟法第三百七十七條規定，上訴於第三審法院，非以判決違背法令為理由，
不得為之。是提起第三審上訴，應以原判決違背法令為理由，係屬法定要件。如果上
訴理由狀並未依據卷內訴訟資料，具體指摘原判決不適用何種法則或如何適用不當，
或所指摘原判決違法情事，顯與法律規定得為第三審上訴理由之違法情形，不相適合
時，均應認其上訴為違背法律上之程式，予以駁回。本件上訴人甲○○上訴意旨略稱
：(一)、告訴人魏政寬或指稱：伊被撞倒地即已昏迷，不知當時情形如何；或又指稱：
伊被撞倒地，上訴人未下車看伊等語。證人楊諭忠或證稱：伊看見上訴人駕駛其所有
之自小客車離去；或又證稱：發生車禍時，伊被彈了出去，起身找到告訴人已不見肇
事車輛等情。告訴人、楊諭忠所供述之情節，前後不盡一致，原審採其等之供述內容
為不利上訴人之認定，於法有違。證人即據報赴現場處理之警員鍾德祿證稱：據現場
民眾陳述，上訴人有下車查看等語，堪認楊諭忠之證詞不足採信，且鍾德祿所供述之
內容，亦不能為不利上訴人之認定。告訴人要脅上訴人之母提前給付和解金新台幣（
下同）四萬元，否則於原審訊問時要為不利上訴人之陳述，有上訴人之母所書具之信
函一件可證，上訴人未及於原審審判期日前提供原審調查。且本件車禍之發生係告訴
人闖越閃光紅燈而撞上上訴人所駕駛之自小客車，上訴人於本件車禍並無過失。(二)、
現場目擊路人與上訴人肇事後停車處，二者相距有十餘公尺之遠，衡情該路人等並無
法看清楚上訴人所駕駛自小客車之車牌號碼，原審對上情未詳予調查釐清，遽為不利
上訴人之推論，於法有違。上訴人苟有逃逸之意圖，豈有再倒車並下車查看告訴人後
，再行逃逸之理，上訴人所為並不合乎刑法第一百八十五條之四，即駕駛動力交通工
具，致人傷而逃逸之構成要件。原審為不利上訴人之認定，於法有違等語。
惟查：原判決認定上訴人有原判決事實欄所記載之駕駛動力交通工具肇事，致人傷而
逃逸犯行，係以訊據上訴人坦承於原判決事實欄所載時、地，駕駛自小客車與告訴人
所騎重型機車發生碰撞肇事，並致被害人受傷等情是實。上訴人雖辯稱：伊於本件車
禍並無過失，伊於肇事後有下車查看，並請路人幫忙將告訴人送醫，另抄寫伊之車牌
號碼委請路人轉告警方云云。然查上訴人確有前揭犯行，業據告訴人指述甚詳，告訴
人所指述之情節核與證人楊諭忠所供述之情節相符，並有道路交通事故調查報告表、
交通事故談話紀錄表附卷可資佐證。另證人即據報趕赴現場處理之警員鍾德祿僅證稱
：現場民眾提供肇事車輛車牌號碼給警員，並陳述該肇事車輛肇事後，駛到路口時有
停車查看，之後就上車，立刻右轉往中華路逃逸，伊係依據民眾提供之車號查得上訴
人是肇事車輛所有人，當天就打電話至上訴人家，上訴人之母表示上訴人未返家，過
二日伊再連絡上訴人，仍未能連絡上等語，其並未供述告知之民眾有提及上訴人所辯
之上開情節。又肇事車輛之車牌號碼如何，為在場民眾所可得見聞之事項，並無由上
訴人抄寫交付之必要；況上訴人家中既有電話，豈有不主動提供其家中電話或其他可
資聯絡之資料，而須由警方輾轉透過車籍資料查得上訴人家中電話號碼之理？另肇事
現場民眾，並無替肇事者將被害人送醫救治之義務，上訴人肇事後豈能任意委由路人
代行其義務？刑法第一百八十五條之四之規定，重在處罰行為人肇事又故意逃逸之行
為，不問行為人有無過失而致被害人死傷，如故為逃逸，即成立本罪。上訴人自承：
車禍不管誰對誰錯都應該留現場等語，顯見上訴人對此亦有基本認識。告訴人因本件
車禍受有頭部外傷併腦挫傷及頭皮深部撕裂傷等情，有診斷證明書等附卷足參。上訴
人所辯各語，無非事後卸責之詞，不足採信等情，予以綜合判斷。因而維持第一審論
處上訴人駕駛動力交通工具肇事，致人傷而逃逸罪刑之判決，駁回上訴人在第二審之
上訴，已於判決內說明其所憑之證據及其認定之理由，從形式上觀察，並無違背法令
之情形。按證據之取捨與證據之證明力如何，均屬事實審法院得自由裁量、判斷之職
權；苟其此項裁量、判斷，並不悖乎通常一般之人日常生活經驗之定則或論理法則，
又於判決內論其何以作此判斷之心證理由者，即不得任意指摘其為違法，而據為提
起第三審上訴之合法理由。又供述證據，前後雖稍有參差或互相矛盾，事實審法院非
不可本於經驗法則斟酌其他證據作合理之比較定其取捨，從而供述證據之一部認為真
實者予以採取，亦非證據法則所不許。原審依憑上訴人所供承之情節，參酌告訴人、
楊諭忠、鍾德祿所供述之內容，及前述各項證據資料，論斷說明上訴人確有前揭犯行
，乃其採證職權之合法行使，不容任意指為違法。縱認原判決未詳細說明其就告訴人
、楊諭忠所供述之內容，為如何斟酌取捨之理由，而有微疵，然於判決結果並無影響
，尚不得據為第三審上訴之理由。上訴人之母所書具之信函，其與上訴人是否有本件
犯行無涉，該信函並不能為有利上訴人之認定；原判決已論斷說明如何認定上訴人未
提供車牌號碼等資料予路人之理由，縱再查明所謂路人之姓名並傳喚到庭調查，亦非
即能為有利上訴人之認定，尚不得任意指摘原審有應調查之證據而未予調查之違法。
況原審於最後審判期日調查證據完畢開始辯論前，審判長問上訴人尚有何證據請求調
查，上訴人答稱：「無」（原審卷第七十二頁）。而本院為法律審，上訴人在本院又
為此爭執，自非依據卷內資料執為指摘之合法上訴第三審理由。上訴意旨對原審之論
斷，究係違背何種法則或如何適用法則不當，並未依據卷內資料具體指摘，徒憑己意
，或就原判決已有說明之事項，或就原審判斷證據證明力之合法職權行使，漫指其違
法，重為單純事實上之爭執，難謂係適法上訴第三審之理由，其上訴違背法律上之程
式，應予駁回。
據上論結，應依刑事訴訟法第三百九十五條前段，判決如主文。
中      華      民      國    九十一    年      九      月    二十六    日
                              最高法院刑事第三庭
                                  審判長法官  董  明  霈
                                        法官  林  茂  雄
                                        法官  王  居  財
                                        法官  張  祺  祥
                                        法官  洪  清  江
      右正本證明與原本無異
                                              書  記  官
中      華      民      國    九十一    年      十      月      三      日
